臺灣臺東地方法院民事判決
109年度重訴字第21號
原      告  劉家南  
訴訟代理人  蕭芳芳律師
被      告  沈淑惠  

訴訟代理人  吳漢成律師
上列當事人間請求請求塗銷抵押權登記事件，本院於民國111年7
月4日言詞辯論終結，判決如下：
    主      文
一、確認被告就如附表所示之不動產，所設定如附表所示之抵押
    權不存在，並應將如附表所示之抵押權設定登記予以塗銷。
二、訴訟費用由被告負擔。
    事實及理由
壹、程序部分
一、按訴狀送達後，原告不得將原訴變更或追加他訴，但擴張或
    減縮應受判決事項之聲明、不甚礙被告之防禦及訴訟之終結
    者，不在此限，民事訴訟法第255條第1項第3款定有明文。
    次按原告於判決確定前，得撤回訴之全部或一部；訴之撤回
    應以書狀為之，但於期日，得以言詞向法院或受命法官為之
    ，民事訴訟法第262條第1項前段、第2項亦有明定。又不變
    更訴訟標的，而補充或更正事實上或法律上之陳述者，非為
    訴之變更或追加，民事訴訟法第256條亦定有明文。查原告
    起訴時，聲明「㈠確認被告沈淑惠對原告所有坐落臺東市○○
    段000000地號面積2000平方公尺權利範圍全部之土地，於民
    國88年5月14日以東地所字第7459號收件登記之新臺幣（下
    同）500萬元抵押權所擔保之500萬元債權不存在，並應將上
    開抵押權設定登記，予以塗銷。㈡被告沈顏櫻烈、沈東諺（
    原名沈韋酉，起訴狀誤寫為沈偉友）、沈微宸（原名沈于文
    ，起訴狀誤寫為沈宇文）應連帶清償原告250萬元及按年息5
    ％計算5年之利息。㈢被告等應連帶將原告所開立面額500萬元
    之本票返還原告。」（見本院卷第8頁），嗣經原告補充、
    更正及縮減，其最後聲明如後原告主張之聲明欄所載，且於
    111年4月8日言詞辯論期日當庭撤回被告沈顏櫻烈、沈東諺
    、沈微宸之訴（見本院卷第186頁）。查上述撤回經被告沈
    顏櫻烈、沈東諺當庭同意，而被告沈微宸則始終未曾到庭，
    依法均已生撤回起訴之效力，至前揭聲明變更，核屬減縮應
    受判決事項聲明，核均與前揭規定並無不合，先予敘明。
二、按確認法律關係之訴，非原告有即受確認判決之法律上利益
    者，不得提起之，民事訴訟法第247條第1項前段定有明文。
    所謂即受確認判決之法律上利益，係指法律關係之存否不明
    確，原告主觀上認其在法律上之地位有不安之狀態存在，且
    此種不安之狀態，能以確認判決將之除去者而言。原告主張
    其為如附表所示不動產（下稱系爭不動產）之所有權人，且
    被告就如附表所示之抵押權（下稱系爭抵押權），所擔保之
    債權不存在等情，既為被告所否認（詳下述），足見系爭抵
    押權所擔保之債權存否有不明確之情形，並致原告在私法上
    之地位有受侵害之危險，且該不安之狀態得以本判決除去之
    ，即有受確認判決之法律上利益，而得提起本件確認之訴。
貳、實體部分
一、原告起訴主張：
　㈠被告沈淑惠與已歿之訴外人沈明成（105年7月2日死亡）為兄
    妹關係。沈明成於88年4月2日向伊借款250萬元，以清償其
    積欠台東縣台東地區農會之最高限額抵押權，並簽訂不動產
    信託契約書（下稱系爭信託契約），由沈明成將所有臺東市
    ○○段0000地號土地及其上960建號建物（門牌號碼臺東市○○
    路0段00巷00號）、同段7521-2地號土地（即系爭不動產）
    ，權利範圍均為全部，信託原告管理經營，信託期間自88年
    4月2日起至98年4月2日止。然沈明成將系爭不動產移轉登記
    為原告所有後，擔憂原告在其尚未清償前揭250萬元借款前
    將系爭不動產移轉給他人，故雙方約定原告將系爭不動產提
    供給沈明成設定抵押擔保，沈明成乃將系爭不動產設定系爭
    抵押權給被告。
　㈡沈明成已於105年間去世，然系爭不動產抵押權人即被告對原
    告根本沒有任何債權，既然系爭抵押權並無擔保之債權存在
    ，則系爭抵押權自失所附麗，原告本於系爭不動產所有權人
    之地位，自得請求被告塗銷系爭抵押權登記。為此，爰依民
    法第767條第1項規定，提起本件訴訟。
　㈢並聲明：如主文第1項所示。
二、被告則抗辯以：
　㈠原告與沈明成於系爭信託契約固約定「期滿倘若甲方（即沈
    明成）無款贖回時，甲方同意將知本段第7521-2地號土地歸
    屬乙方（即原告）抵沖本息，餘知本段7527及建物建號960
    房屋登記歸還甲方之。」等節，然依96年3月8日修正前民法
    第873條第2項、最高法院41年台上字第201號民事判例意旨
    ，上開約定無效，是原告尚非系爭不動產之所有權人。原告
    既尚未實際取得系爭土地之所有權，其請求確認抵押權不存
    在，即欠缺即受確認判決之法律上利益。且沈明成於88年5
    月20日所為之移轉系爭不動產所有權登記予原告之行為，為
    通謀虛偽意思表示而無效。原告所為請求，應予駁回。
　㈡並聲明：原告之訴駁回。
三、不爭執事項（見本院卷第261頁，並由本院依相關卷證為部
    分文字修正）
  ㈠訴外人即被告之兄長沈明成於88年4月2日向原告借款250萬元
    ，雙方並簽訂系爭信託契約，其中⑴信託部分約定：「…㈣為
    確保甲方（即沈明成）未來權益，乙方（即原告）應將受託
    地提供給甲方抵押擔保…。」，至於⑵贖回部分則約定：「㈠
    信託期滿甲方應將乙方代墊新臺幣250萬元連同利息（利率
    計算方式由雙方商定之）一併歸還給乙方…。㈢期滿倘若甲方
    無款贖回時，甲方同意將知本段7521-2地號土地歸屬乙方抵
    沖本息，餘知本段7527地號土地及建物960建號房屋者登記
    歸還甲方之。」。
  ㈡沈明成於88年4月3日將其所有之系爭不動產及其配偶沈顏櫻
    烈所有之7527地號土地和其上960建號建物均設定債權額共2
    50萬元之抵押權予原告，抵押權存續期限為88年4月3日至7
    月3日，清償日期為88年7月3日。上開抵押權設定均已於89
    年7月24日，以清償為原因為塗銷。
  ㈢沈明成於88年5月20日將系爭不動產以買賣為原因，移轉所有
    權登記予原告。
  ㈣系爭不動產於88年6月14日遭設定500萬元之抵押權登記予被
    告，存續期限及清償日期均為不定期。
  ㈤本院卷第85、86、125、126頁所示之系爭不動產他項權利證
    明書、林代書事務所各項代辦費用明細表（客戶欄記載姓名
    為原告，日期為88年6月16日）；臺灣省臺東縣土地登記收
    費收據（日期為88年6月14日，聲請人姓名欄記載為原告）
    ；原告就系爭不動產土地所有權狀及蓋有臺東縣稅務局88年
    5月10日收文戳章之88年5月印花稅大額憑證應納稅額繳款書
    （納稅義務人欄姓名為原告）等文件均保存於沈明成處，而
    後由被告取得，均非由原告所持有。
四、得心證之理由　　
　㈠按解釋意思表示，應探求當事人真意，不得拘泥於所用之辭
    句，民法第98條定有明文。蓋解釋意思表示，端在探求表意
    人為意思表示之目的性及法律行為之和諧性。是解釋契約尤
    須斟酌交易上之習慣，及當事人所欲達成之經濟上效果、合
    理預期之契約利益，依誠信原則而為之。關於法律行為之解
    釋方法，應以當事人所欲達到之目的、交易習慣、任意法規
    及誠信原則為標準，合理解釋之，其中應將當事人之目的列
    為最先，交易習慣次之，任意法規又次之，誠信原則始終介
    於其間以修正或補足之。因此，解釋契約應通觀全文，並斟
    酌立約當時之情形，以期不失立約人之真意；又解釋契約應
    以當事人立約當時之真意為準，而真意何在，則應以過去事
    實及其他一切證據資料為斷定之標準，不能拘泥文字致失真
    意（最高法院18年上字第1727號判例、19年上字第58號判例
    、19年上字第453號判例、88年度台上字第1671號判決要旨
    參照）。是故於探求當事人立約真意時，所應力求者，乃於
    解釋契約條款時，斟酌當事人訂約時客觀上所存在之一切情
    事，以契約當事人所欲達成之契約目的為基準，以期不違背
    契約本質，而為符合公平正義之契約解釋。至所謂契約之目
    的，係指當事人基於契約內容所欲達成之經濟上效果。而所
    謂契約之本質，則係指通常交易觀念，及一般交易當事人所
    得合理預期之給付目的與契約利益而言，合先敘明。
　㈡次按債務人或第三人為擔保債務人之債務，將擔保物所有權
    移轉與債權人，而使債權人在不超過擔保之目的範圍內，取
    得擔保物所有權者，為信託的讓與擔保，債務人如不依約清
    償債務，債權人得將擔保物變賣或估價，而就該價金受清償
    （最高法院70年台上字第104號判例、104年度台上字第124
    號判決意旨參照）。又（96年3月8日）修正前民法第873條
    第2項規定：約定於債權已屆清償期，而未為清償時，抵押
    物之所有權移轉於抵押權人者，其約定為無效。揆其立法意
    旨在於保護債務人，避免因一時借款或負欠債務之窘迫，以
    高價之物供小額債權之擔保，約定於清償不能時，不能不忍
    受所有權之喪失，因而蒙受重大不利。至債務人屆期不能清
    償債務時，由債權人與債務人協議估價，以價金抵償債務，
    以行使擔保權之方式，債務人既未蒙受重大不利，則不在限
    制之列（最高法院108年台上字第2675號民事判決意旨參照
    ）。再按讓與擔保係指為擔保債務人之債務，移轉標的物之
    財產權於擔保權人，使擔保權人於擔保目的範圍內，取得擔
    保物權利之行為。其擔保標的物之財產不論係由債務人自己
    或第三人提供，均屬無妨。且債權人與擔保設定人就財產權
    之移轉，固受有擔保目的之內在限制，惟仍屬真實，並非通
    謀虛偽之行為（最高法院110年度台上字第510號判決意旨參
    照）。復按信託的讓與擔保屬擔保物權性質，就具有登記公
    示外觀之不動產，其讓與擔保之成立，僅需辦理所有權移轉
    登記與債權人為已足，固不以交付不動產擔保物之占有為要
    件，擔保之債務清償後，標的物應返還於債務人或第三人；
    債務不履行時，擔保權人得依約定方法就該擔保物取償。
　㈢沈明成於88年4月2日向原告借款250萬元，雙方並簽訂系爭信
    託契約，沈明成於翌（3）日將系爭不動產、7527地號土地
    及其上960建號建物等均設定債權額共250萬元之抵押權予原
    告【上開抵押權設定均已於89年7月24日以清償為原因塗銷
    】；嗣於同（88）年5月20日，沈明成將系爭不動產以買賣
    為原因，移轉所有權登記予原告；復於同（88）年6月14日
    ，原告以系爭不動產設定系爭抵押權予被告等情，為兩造所
    不爭執（見本院卷第261頁，不爭執事項），且經原告提出
    系爭信託契約、臺灣省臺東縣土地登記簿舊簿謄本、系爭不
    動產土地登記第一類謄本、存簿封面及內頁明細、林代書事
    務所名片、切結書（88年4月3日）、委託書（88年4月3日）
    、前揭960建號建物之臺東縣政府建設局實施區域計畫地區
    自用農舍使用執照（沈明成配偶沈顏櫻烈為起造人）、7527
    地號土地之臺灣省臺東縣土地登記簿舊簿謄本、臺東市公所
    88年5月18日簡便行文表【通知原告承受地（即7527地號土
    地）興建自用農舍含有違建】、沈顏櫻烈為所有權人之前揭
    960建號建物建築改良物所有權狀、系爭不動產地籍圖騰本
    、前揭7527地號土地之土地所有權狀（所有權人為沈顏櫻烈
    ）、系爭不動產之土地所有權狀（所有權人為沈明成）等件
    為證（見本院卷第12頁至第20頁、第47頁至第55頁、第94頁
    至第97頁、第264頁、第266頁、第268頁、第270頁、第274
    頁、第276頁、第278頁、第280頁、第282頁、第296頁、第2
    98頁、第300頁、第302頁），並有土地登記公務用謄本、異
    動索引、臺灣省臺東縣土地登記簿、臺東市知本段建築改良
    物登記簿存卷可考（見本院卷第37頁、第38頁、第77頁至第
    78頁、第153頁至第179頁），復據被告提出系爭不動產之他
    項權利證明書及土地所有權狀、林代書事務所各項代辦費用
    明細表（88年6月16日，代辦事項：抵押權設定登記）、臺
    灣省臺東縣土地登記收費收據、臺東縣稅捐稽徵處88年5月
    印花稅大額憑證應納稅額繳款書（見本院卷第85頁、第86頁
    、第125頁、第126頁。上開印花稅繳款書後方另可見記載系
    爭不動產地號之土地/建築改良物所有權買賣移轉契約書）
    在卷可參。再者，關於原告與沈明成簽訂系爭信託契約及系
    爭不動產之抵押權設定之經過、緣由，業據證人即系爭信託
    契約見證人兼代辦系爭不動產抵押權設定登記之代書林信雄
    於本院審理時證述明確（見本院卷第111頁至第113頁、第11
    4頁、第115頁至第116頁、第117頁、第118頁、第119頁）。
    是本件原告與沈明成間簽訂系爭信託契約、辦理系爭不動產
    之所有權移轉、系爭不動產之抵押權設定之時序、過程，即
    堪認定。
　㈣被告不爭執系爭信託契約之真正，且依系爭信託契約約定：
    「甲方（沈明成）將其座落臺東市知本段7527地號土地面積
    981平方公尺及座落該地建物960建號房屋門牌臺東市○○路0
    段00巷00號與知本段7521-2地號土地面積2000平方公尺範圍
    全部信託乙方（原告）管理經營屬實。」、「為確保甲方（
    沈明成）未來權益，乙方（原告）應將受託地提供給甲方抵
    押擔保」、「信託期滿甲方（沈明成）應將乙方（原告）代
    墊新臺幣250萬元連同利息（利率計算方式由雙方商定之）
    一併歸還乙方」、「期滿乙方（原告）取得歸還本息後，應
    無條件將該信託地及房屋移轉給甲方（沈明成），不得刁難
    或易索費用。」等語，參以系爭信託契約約定由原告將系爭
    不動產提供給沈明成抵押擔保之理由，係因沈明成擔心原告
    於信託期間把土地賣掉而訂立乙節，業據證人林信雄於本院
    審理時證述明確（見本院卷第118頁）。故而，系爭不動產
    於88年5月20日自沈明成移轉登記予原告時，並非欲讓原告
    實際終局舉得系爭不動產之所有權，僅為讓其在不超過擔保
    之目的範圍內取得所有權而已，應屬讓與擔保（即信託讓與
    擔保）無誤。
　㈤被告雖抗辯系爭信託契約關於約定「期滿倘若甲方（沈明成
    ）無款贖回時，甲方同意將知本段第7521-2地號土地歸屬乙
    方（原告）抵沖本息，餘知本段7527及建物建號960房屋登
    記歸還甲方之。」等節為無效，並主張沈明成於88年5月20
    日所為之移轉系爭不動產所有權登記予原告之行為，為通謀
    虛偽意思表示而無效。惟查：
　1.系爭信託契約於「⑵贖回部分」約定：「㈠信託期滿甲方（沈
    明成）應將乙方（原告）代墊新臺幣250萬元連同利息（利
    率計算方式由雙方商定之）一併歸還給乙方…。㈢期滿倘若甲
    方無款贖回時，甲方同意將知本段7521-2地號土地（即系爭
    不動產）歸屬乙方抵沖本息，餘知本段7527地號土地及建物
    960建號房屋者登記歸還甲方之。」等語；沈明成於系爭信
    託契約簽訂翌日（88年4月3日）即將其所有之系爭不動產、
    其配偶沈顏櫻烈所有之7527地號土地及其上960建號建物，
    均設定債權額共250萬元之抵押權予原告；沈明成再於同年5
    月20日將系爭不動產以買賣為原因，移轉所有權登記予原告
    。嗣於89年7月24日，上開抵押權設定均以清償為原因為塗
    銷等節，為兩造所不爭（見不爭執事項㈠至㈢）。且沈明成於
    系爭信託契約簽署後，因系爭不動產上種植荖葉，而系爭不
    動產及其上荖葉地上物價值合計即足供擔保原告提供沈明成
    的250萬元，故未依系爭信託契約約定將7527地號土地及其
    上960建號建物均過戶給原告，信託其管理經營，僅將系爭
    不動產過戶給原告等情，業據證人林信雄證述無訛（見本院
    卷第118頁至第119頁），並有系爭信託契約；系爭不動產、
    7527地號土地之臺灣省臺東縣土地登記簿；960建號建物建
    築改良物登記簿及臺東縣地籍異動索引可資對照（見本院卷
    第18頁至第19頁、第158頁至第179頁），可見系爭不動產及
    其上荖葉地上物價值合計與原告提供予沈明成之250萬元相
    去不遠。
　2.被告雖主張沈明成於88年5月20日所為之移轉系爭不動產所
    有權登記予原告之行為，為通謀虛偽意思表示云云，惟按表
    意人與相對人通謀而為虛偽意思表示者，其意思表示無效。
    但不得以其無效對抗善意第三人。民法第87條第1項定有明
    文。而所謂通謀為虛偽意思表示，乃指表意人與相對人互相
    故意為非真意之表示而言，故相對人不僅須知表意人非真意
    ，並須就表意人非真意之表示相與為非真意之合意，始為相
    當，若僅一方無欲為其意思表示所拘束之意，而表示與真意
    不符之意思者，尚不能指為通謀而為虛偽意思表示（最高法
    院51年台上字第215號、62年台上字第316號判例意旨參照）
    。復按第三人主張表意人與相對人通謀而為虛偽意思表示者
    ，該第三人應負舉證之責（最高法院48年台上字第29號判例
    要旨參照）。準此，被告就所主張沈明成於88年5月20日所
    為之移轉系爭不動產所有權登記予原告之行為係通謀虛偽意
    思表示乙節，即負有舉證之責。換言之，被告應舉證證明沈
    明成於88年5月20日將系爭不動產所有權移轉登記予原告，
    係出於互相故意為非真意之表示。然原告對此並未提出任何
    證據證明，自無足採，從而，被告此部分主張，難認有理由
    。況依前揭說明，債權人與擔保設定人就財產權之移轉，固
    受有擔保目的之內在限制，惟仍屬真實，並非通謀虛偽之行
    為，系爭信託契約為信託讓與擔保，業如前述，則沈明成於
    88年5月20日將系爭不動產所有權移轉登記予原告，自非通
    謀虛偽之行為。
　3.再依沈明成於88年5月20日將系爭不動產之所有權移轉登記
    予原告後，系爭不動產、7527地號土地及其上960建號建物
    所設定債權額共250萬元之抵押權即於89年7月24日以清償為
    原因辦理塗銷登記完畢（見本院卷第162頁、第168頁、第17
    2頁至第174頁、第177頁），及沈明成之繼承人沈顏櫻烈、
    沈東諺於本院中均稱原告是沈明成的友人，沈明成沒有跟其
    等抱怨過原告，從未向其等表示跟原告已不再往來，沈明成
    生前不曾提及之後要幫他把系爭不動產要回來等情（見本院
    卷第105頁、第109頁、第110頁），可推知沈明成於系爭信
    託契約所約定之信託期間屆滿時，係有意以系爭不動產之價
    值清償借款，由原告承受系爭不動產所有權、行使系爭不動
    產之所有權能，否則沈明成於信託期間屆滿日98年4月2日起
    至105年7月2日死亡為止，豈有從未要求原告返還系爭不動
    產，又未將其尚有登記在原告名下之「遺產」一事告知其繼
    承人，要求其繼承人向原告取回系爭不動產之理？系爭不動
    產及其上荖葉地上物價值合計與原告提供予沈明成之250萬
    元相去不遠，業經本院認定如前。而由沈明成於系爭信託契
    約約定之信託期間屆滿後至105年7月2日死亡為止，皆未向
    原告要求將該信託土地即系爭不動產移轉給自己觀之，顯見
    沈明成認以系爭不動產之價值抵償該250萬元本息債務，其
    並未蒙受重大不利，否則以不動產較現金更具保值、增值及
    抗通膨效果角度而言，沈明成歸還原告250萬元本息現金，
    並贖回系爭不動產，對其應更為有利。從而，系爭不動產價
    值作為所有權讓與之價格，對沈明成並無不利，且在系爭讓
    與擔保契約之擔保範圍，均堪認定。依前揭說明，系爭信託
    契約關於「期滿倘若甲方（沈明成）無款贖回時，甲方同意
    將知本段第7521-2地號土地歸屬乙方（原告）抵沖本息」之
    約定，非屬修正前民法第873條第2項規定之流抵契約，應屬
    有效。被告此部分抗辯系，難認有據。
　4.據此，原告主張其為系爭不動產之所有權人，核與事證相符
    ，堪認可信。
  ㈥按當事人主張有利於己之事實者，就其事實有舉證之責任，
    但法律別有規定，或依其情形顯失公平者，不在此限，民事
    訴訟法第277條定有明文。此項規定，固已揭示舉證責任分
    配之方向，惟其規定，尚無具體標準，仍應視各別事件情形
    之不同而為具體之認定，使舉證責任公平合理分配於兩造負
    擔。此於確認法律關係不存在之訴，如被告主張其法律關係
    存在時，應由被告負舉證責任，始符上揭條文所定之趣旨（
    最高法院42年台上字第170號判例、103年度台上字第1451號
    判決意旨參照）。一般抵押權之成立，以債權已存在為前提
    ，債權若不存在，抵押權亦不成立，抵押權為債權之存在而
    成立，此即所謂抵押權成立上之從屬性。一般抵押權之成立
    ，違反其成立上之從屬性者，應屬無效，縱有抵押權之登記
    ，該抵押權亦無效（最高法院70年台上字1488號判例意旨參
    照）。又抵押權為擔保物權，具有從屬性，倘無所擔保之債
    權存在，抵押權即無由成立，自應許抵押人請求塗銷該抵押
    權之設定登記（最高法院84年度台上字第167號判決意旨參
    照）。本件原告主張其為系爭不動產所有權人，系爭抵押權
    為沈明成將系爭不動產移轉登記為原告所有後，擔憂原告在
    其尚未清償借款前將系爭不動產移轉給他人而設定，實際上
    系爭不動產抵押權人即被告對原告根本沒有任何債權，即系
    爭抵押權並無擔保之債權存在，請求確認系爭抵押權所擔保
    之債權不存在，並請求被告予以塗銷；被告則抗辯：原告於
    本院審理中已自認沈明成告知其必須拿500萬元現金出來，
    才願意塗銷系爭抵押權，證明系爭抵押權是有擔保債權存在
    等語，又為原告所否認（見本院卷第259頁至第260頁），揆
    諸上開判決意旨，自應由被告就系爭抵押權所擔保之債權存
    在之事實先負舉證責任。然查，被告既主張系爭抵押權所擔
    保之債權存在，依上開說明，自應由被告負舉證責任，如欲
    要求原告釋明以供被告舉證，則原告亦釋明系爭抵押權為沈
    明成將系爭不動產移轉登記為原告所有後，擔憂原告在其尚
    未清償借款前將系爭不動產移轉給他人而設定，更提出系爭
    信託契約為證，已如前述，是原告亦已為相當之釋明。然迄
    本件言詞辯論終結，被告並未提出何證據證明系爭抵押權所
    擔保之債權存在，難認被告業已舉證證明，則本件原告請求
    確認系爭抵押權所擔保之債權不存在，核屬有據。
　㈦按所有人對於無權占有或侵奪其所有物者，得請求返還之。
    對於妨害其所有權者，得請求除去之。有妨害其所有權之虞
    者，得請求防止之。民法第767條第1項定有明文。查系爭抵
    押權擔保之債權既不存在，則系爭抵押權基於從屬性原則，
    即失所附麗而不存在，是原告請求確認被告就如附表所示之
    不動產，所設定如附表所示之抵押權不存在，並依民法第76
    7條第1項規定訴請被告塗銷系爭抵押權登記，亦屬有據。
五、綜上所述，原告請求確認系爭抵押權擔保之債權不存在，及
    請求被告塗銷系爭抵押權登記，均為有理由，應予准許。
六、本件事證已臻明確，兩造其餘攻擊、防禦方法及所提證據，
    核與判決結果不生影響，爰不逐一論述，附此敘明。
七、訴訟費用負擔之依據：民事訴訟法第78條。 　　
中　　華　　民　　國　　111 　年　　8 　　月　　19　　日
                  民事第一庭  法  官  吳俐臻
以上為正本係照原本作成。
如對本判決上訴，須於判決送達後20日內向本院提出上訴狀，如
委任律師提起上訴者，應一併繳納上訴審裁判費。　　　　　　
中　　華　　民　　國　　111 　年　　8 　　月　　22　　日
                              書記官  王品涵
附表
設定抵押權之土地 土地所有權人 權利範圍 臺東市○○段000000地號土地 劉家南（即原告） 1分之1 抵押權設定內容： 收件年期、字號：民國88年東地所字第007459號 登記日期：88年6月14日 權利種類：普通抵押權 登記原因：設定 權利人：沈淑惠（即被告） 債權額比例：1分之1 擔保債權總金額：新臺幣500萬元 存續期間：不定期限 清償日期：不定期限 利息（率）：無 遲延利息（率）：無 違約金：無 債務人及債務額比例：劉家南 權利標的：所有權 設定權利範圍：1分之1 設定義務人：劉家南 其他登記事項：（空白）